【裁判字號】    98,重訴,348
【裁判日期】    991013
【裁判案由】    侵權行為損害賠償
【裁判全文】
臺灣高雄地方法院民事判決             98年度重訴字第348號
原      告  乙○○○
即反訴被告
訴訟代理人  丙○○
被      告  甲○○
即反訴原告
上列當事人間侵權行為損害賠償事件，原告於刑事訴訟程序（98
年度交易字第21號）提起附帶民事訴訟（98年度審交附民字第22
號），經本院刑事法庭裁定移送，本院於民國99年9 月27日言詞
辯論終結，判決如下：
    主      文
被告應給付原告新臺幣肆萬肆仟零伍拾參元，及自民國九十八年
二月十八日起至清償日止，按週年利率百分之五計算之利息。
原告其餘之訴駁回。
訴訟費用由被告負擔百分之一，其餘由原告負擔。
本判決第一項得假執行。但被告如以新臺幣肆萬肆仟零伍拾參元
為原告預供擔保，免為假執行。
原告其餘假執行之聲請駁回。
反訴被告應給付反訴原告新臺幣捌萬玖仟壹佰伍拾參元及自民國
九十九年二月六日起至清償日止，按週年利率百分之五計算之利
息。
反訴原告其餘之訴駁回。
反訴之訴訟費用由反訴被告負擔十分之一，餘由反訴原告負擔。
本判決第六項得假執行；但反訴被告如以新臺幣捌萬玖仟壹佰伍
拾參元為反訴原告預供擔保後，免為假執行。
反訴原告其餘假執行之聲請駁回。
    事實及理由
壹、本部部分
一、原告主張：被告於民國97年4 月2 日上午5 時35分許，駕駛
    車牌號碼7151-GJ 號自用小客車（下稱自小客車），沿高雄
    市○○區○○路由西往東方向行駛，適有原告駕駛之車牌號
    碼YM-6097 號自用小客貨車（下稱自小貨車），沿高雄市左
    營區○○○路由南往北方向行駛，於行至重愛路與博愛四路
    交岔路口時，被告本應注意燈號閃光紅燈時表示「停車再開
    」，竟未讓行駛於幹道之原告先行即貿然行經上開路口，致
    過失擦撞原告駕駛之自小貨車，造成原告受有右側股骨遠端
    粉碎性骨折、左側髖臼骨骨折及髖關節脫臼合併坐骨神經嚴
    重鈍挫傷、雙側髖骨骨折、左膝撕裂傷等傷害，並導致左下
    肢完全失去功能、右膝關節活動範圍僅剩80度（正常為140
    度），而受有嚴重減損一肢以上之機能（下稱系爭交通事故
    ），且依行車事故鑑定結果，被告為肇事主因，被告自應就
    原告所受損害負賠償之責。又原告因系爭交通事故支出醫療
    費新台幣（下同）112,922 元、生活醫療必需輔助器材59,0
    35元、24小時居家看護費2,285,204 元（原請求4,635,288
    元，嗣於99年9 月27日時調整為上開金額）、交通費29,750
    元、後續醫療費200,000 元、貨車損害賠償52,000元、拖吊
    費1,000 元、行車事故鑑定委員會之鑑定費2,000 元、居家
    改造無障礙空間施工費200,000 元，勞動能力減少損失1,65
    8,089 元、精神上損害4,000,000 元，共計受損8,600,000
    元。為此爰依侵權行為法律關係提起本訴，請求被告賠償上
    開損失，並聲明：(一)被告應給付原告860 萬元，及自起訴狀
    繕本送達日起至清償日止，按週年利率5%計算之利息。(二)願
    供擔保，請准對宣告假執行。
二、被告則以：系爭交通事故之發生被告固有過失，惟被告於行
    經系爭路段前已先停車查看左右方來車，確認無來車後，方
    以緩慢速度向前行駛，直至交岔路口中心時因右側有機車經
    過，被告即減緩速度暫停讓該車先行通過，待路口已無車輛
    之情況下，正欲穿越該路口時即遭原告撞擊，當時因原告未
    打開車燈，且原告於行經該路口時亦未減速及注意車前狀況
    ，是對系爭交通事故之發生亦與有過失。另原告請求之精神
    慰撫金核屬過高，又其請求車損亦應扣除折舊，並應扣除已
    領取之強制汽車責任保險金及犯罪補償金662,759 元等語資
    為抗辯。並聲明：(一)原告之訴駁回。(二)如受不利之判決，願
    供擔保請准宣告免為假執行。
三、兩造不爭執之事項：
  (一)被告於97年4 月2 日上午5 時35分許，駕駛車牌號碼7151-G
    J 號自小客車，沿高雄市○○區○○路由西往東方向行駛，
    與原告駕駛之車牌號碼YM-6097 號自小貨車（沿高雄市○○
    ○路由南往北方向行駛），於重愛路與博愛四路交岔路口發
    生車禍事故（當時原告行駛方向燈號係閃光黃燈，被告行駛
    方向燈號係閃光紅燈），致原告受有右側股骨遠端粉碎性骨
    折、左側髖臼骨骨折及髖關節脫臼合併坐骨神經嚴重鈍挫傷
    、雙側髖骨骨折、左膝撕裂傷等傷害，當時並造成左下肢完
    全失去功能、右膝關節活動範圍僅剩80度，而受有嚴重減損
    一肢以上之機能之傷害。
  (二)被告因系爭交通事故經本院認犯過失傷害致人重傷罪以98年
    度交易字第21號判決判處有期徒刑2 月，嗣經臺灣高等法院
    高雄分院以98年度交上易字第66號撤銷原判決，將上開罪刑
    改判有期徒刑4 月確定。
  (三)原告已領取強制汽車責任險理賠金91,542元、200,000 元，
    並同意於請求賠償之金額中扣除。
  (四)被告自承就系爭交通事故之發生有部分過失，並同意引用刑
    事判決認定之事證，而兩造過失程度由法院認定。
  (五)被告對原告已支出醫療費用129,824 元、輔助器材費用59,0
    35元、鑑定費用2,000 元、拖吊費用1,000 元之金額不爭執
    。另對原告住處至榮總之每趟計程車費用為120 元，來回為
    240元不爭執。
  (六)就法院認定原告須看護之期間，兩造同意於97年4 月2 日起
    至97年12月31日止，以每日2,000 元計算，於98年1 月1 日
    起，以每日1,000 元計算看護費用。
  (七)原告於退職前之投保勞工保險之月薪為21,000元，又系爭事
    故發生時為57歲又7 日，而當時原告業已退職，惟仍有勞動
    能力，原告至法定退休年齡尚有7 年11月又23日。
  (八)上開自小貨車係原告之女即訴外人高媵湘所有，該車已報廢
    ，而高媵湘已將對被告之損害賠償請求權讓與原告，由原告
    行使。
  (九)對兩造陳報之學經歷及收入不爭執。
四、本訴爭執事項：
  (一)原告就系爭交通事故之發生是否與有過失及其過失比例為何
    ?
  (二)如被告應負賠償責任，原告得請求之金額以若干為適當?
五、本院就兩造本訴爭點所為之判斷：
  (一)原告主張被告於前揭時、地駕駛上開自小客車而前高雄市○
    ○路與博愛四路交岔路口時，疏未注意燈號係閃光紅燈時表
    示「停車再開」，竟未讓行駛於幹道之原告先行，致與原告
    所駕駛之自用小貨車發生擦撞，致原告受有右側股骨遠端粉
    碎性骨折、左側髖臼骨骨折及髖關節脫臼合併坐骨神經嚴重
    鈍挫傷、雙側髖骨骨折、左膝撕裂傷等傷害之事實，有卷附
    道路交通事故現場圖、道路交通事故調查報告表、高雄市政
    府警察局交通大隊交通事故談話紀錄表2 紙、現場相片等可
    稽（見臺灣高雄地方法院檢察署檢察官98年度他字第6 頁至
    第18頁），被告亦不爭執因其過失致原告發生系爭交通事故
    ，而造成原告受有前開傷害，其亦因上開交通事故經法院判
    處有期徒刑4 月確定在案，有卷附刑事判決2 份可稽（見本
    院卷第5 頁至第7 頁、第66頁至第67頁），並經本院調閱上
    開卷證查核屬實，故認原告主張被告因上開過失行為致原告
    受有上開傷害，二者具有相當因果關係，核屬有據，被告過
    失之侵權行為已堪認定。
  (二)原告就系爭交通事故之發生是否與有過失，以及其過失比例
    為何？經查：
  1.按「行車速度，依速限標誌或標線之規定」、「汽車行駛時
    ，駕駛人應注意車前狀況及兩車併行之間隔，並隨時採取必
    要之安全措施。」、「閃光黃燈表示『警告』，車輛應減速
    接近，注意安全，小心通過。閃光紅燈表示『停車再開』，
    車輛應減速接近，先停止於交岔路口前，讓幹道車優先通行
    後認為安全時，方得續行。」，道路交通安全規則第93條第
    1 項、第3 項、道路交通標誌標線號誌設置規則第211 條分
    別定有明文。又按「被害人之過失行為須為損害之共同原因
    ，予損害之發生或擴大以助力，並與損害之發生與擴大有相
    當因果關係者，始有過失相抵之適用。」，最高法院89年台
    上字第1036號著有裁判要旨可參。
  2.查原告係領有駕駛執照之駕駛人，依其智識、能力及駕駛經
    驗，對於未遵守前開交通規則之規定所可能造成之危害並非
    毫無概念，則其駕車時自應注意為之，而由系爭交通事故發
    生之肇事交岔路口，係有設置路燈及交通號誌，且當時係閃
    光時相，此為兩造所不爭執，則依前開規定，原告於行經上
    述路口時，即應注意減速接近，注意安全、小心通過。又事
    發當時雖係清晨，惟系爭肇事路口係屬路寬十餘公尺並劃分
    有快慢車道之雙向平面道路，兩旁路燈明亮，照明良好，天
    氣穩定無雨，視線無障礙，且當時被告業已通過該交岔路口
    中心點，原告復自承在事故發生前即發現被告行駛前來，有
    道路交通事故調查報告表(一)及道路交通事故現場圖可稽（見
    刑事他字卷第39頁至第43頁），則原告於行經該交岔路口時
    ，自應注意車前狀況並減速行駛以維安全，然由原告自承於
    事發時並無煞車（見本院刑事卷第44頁），並有上開事故現
    場附圖可按，又由事發後原告所駕車輛因撞擊而翹啟、毀損
    ，車頭亦大幅扭曲變形，機械設備擠壓陷露，有現場相片附
    於刑卷可稽（見上開他字卷第48頁、第61頁、第62頁），足
    見原告於事發前所駕車輛應係以相當速度前進而無減速，否
    則撞擊後當不至造成車體暨機械設備嚴重凹陷扭損之現象，
    ，而依原告之智識能力並無不能注意情事，堪認原告於行經
    上述閃光黃燈路口時，確有疏未注意減速之過失。雖原告陳
    稱係被告未讓行駛於幹道之原告先行，即貿然行經上開路口
    致肇事等語，惟若原告依前揭規定於行近路口時即予減速，
    並注意安全、小心通過，當不致發生本件事故，而前揭閃光
    黃燈減速之規定，原固屬行車管制措施，然原告既未遵守該
    保護自身及他人為目的之法令，以致未能避免本得防止之本
    件事故發生，即難辭過失之責；況汽車行駛時，駕駛人應注
    意車前狀況，並隨時採取必要之安全措施，此參諸前揭道路
    交通安全規則第94條第3 項明甚，原告於照明良好、視線無
    礙之情況下，卻於發覺交岔路口有被告通行，卻未能採取必
    要之安全措施，益見其確未善盡注意義務而有過失，且其過
    失與其所受傷害之結果間，有因果關係亦屬明確，足認原告
    前開所述均無可取，故被告抗辯原告有前開與有過失情形核
    屬有據。本院審酌原告既有前開未依閃光黃燈號誌行駛及注
    意車前狀況之過失，而被告亦有未依閃光紅燈號誌行駛，並
    於行經系爭肇事路口時未減速接近，讓幹道之原告車優先通
    行後再行續行，致無法避免肇事，暨斟酌兩造之過失程度，
    認被告為肇事主因，應負2/3 之過失責任，原告為肇事次因
    ，應負1/3 之過失責任比例始符公平。至於被告另抗辯原告
    於行經上開交岔路口時時亦尚有未開車燈之過失云云，惟因
    無證據證明原告當時有此未打開車燈行駛之情事，原告亦否
    認此情，故被告此部分抗辯尚屬無據，亦併指明。
  (三)按「因故意或過失，不法侵害他人之權利者，負損害賠償責
    任」、「汽車、機車或其他非依軌道行駛之動力車輛，在使
    用中加損害於他人者，駕駛人應賠償因此所生之損害。」、
    「不法侵害他人之身體或健康者，對於被害人因此喪失或減
    少勞動能力，或增加生活上之需要時，應負損害賠償責任。
    」、「不法侵害他人之身體、健康、名譽、自由、信用、隱
    私、貞操，或不法侵害其他人格法益而情節重大者，被害人
    雖非財產上之損害，亦得請求賠償相當之金額。」、「負損
    害賠償責任者，除法律另有規定或契約另有訂定外，應回復
    他方損害發生前之原狀。第一項情形，債權人得請求支付回
    復原狀所必要之費用，以代回復原狀。」，民法第184 條第
    1 項、第191 條之2 前項、第193 條第1 項、第195 條第1
    項、第213 條第1 、3 項分別定有明文。又身體或健康受侵
    害，而減少勞動能力者，其減少及殘存勞動能力之價值，不
    能以現有之收入為準，蓋現有收入每因特殊因素之存在而與
    實際所餘勞動能力不能相符，現有收入高者，一旦喪失其職
    位，未必能自他處獲得同一待遇，故所謂減少及殘存勞動能
    力之價值，應以其能力在通常情形下可能取得之收入為標準
    （最高法院94年台上字第1543號判決、61年台上字第1987號
    判例意旨參照）。再按依民法第196 條規定，命加害人向被
    害人賠償其物因毀損所減少之價額，其額數應以該物受損後
    之價值與毀損前原來之價值比較決定之（最高法院73年度台
    上字第1574號裁判意旨參照）。本件被告業因前述過失而致
    原告受有傷害，並致原告所駕駛之自用小貨車因而毀損，其
    就此自應負侵權行為之損害賠償責任，茲就原告所得請求之
    損害賠償金額分別計算如后：
  1.醫藥費、生活醫療必需輔助器材及後續醫藥費部分：
    查原告因上開傷害而至高雄榮民總醫院（下稱榮總）及德芳
    中醫診所（下稱德芳診所）治療，計分別支出醫療費用14,7
    70元（德芳診所97年5 月17日至99年3 月24日醫療費）、11
    5,054 元（97年4 月2 日至99年5 月24日榮總醫療費）、1,
    500 元（99年6 月1 日至99年9 月13日榮總醫療費），及因
    傷害而購買輔助器材59,035元等節，業據原告提出購買醫療
    器材收據、陸續就醫之醫療收據為證（附民卷第15頁至第42
    頁、本院卷第34頁至第51頁、第143 頁至第153 頁、第213
    頁至第217 頁），並經本院依職權函詢榮總及德芳診所，經
    上開院所回函檢覆迄今之醫療費明細可稽（見本院卷第266
    頁、第277 頁），又上開醫療費用及醫療器材經核乃屬醫療
    上必要之支出，且有單據足憑而為被告所不爭執（見本院卷
    第280 頁），依法自應予以准許。惟逾此部分有關原告請求
    未來約需18萬餘元之後續醫療費之有利於己之事實，並未舉
    證證明，且依榮總醫院函覆，原告回骨科門診時，其骨折亦
    已癒合等語（見本院卷第75頁），尚難認原告事後有繼續治
    療之必要，且原告亦未證明事後確尚受有此部分醫療費用損
    失，原告此部分請求，不應准許。
  2.交通費、拖吊費、行車事故鑑定費、居家改造無障礙空間施
    工費部分：
    原告主張因本件交通事故而實際支出拖吊費1,000 元、行車
    事故鑑定費2,000 元部分，已提出收據為證，被告對上開費
    用亦不爭執，故原告請求此部分損失，應予准許。又原告主
    張因系爭交通事故計需支出交通費29,750元等情，固提出之
    計程車無線電台收據等件為證（見附民卷第57頁至第61頁、
    本院卷第246 頁），惟上開收據僅15張（含原告向司機索取
    後未為填載之收據），而兩造既不爭執此有單據之車資每趟
    應為120 元，則原告因本件交通事故而支出之交通費經計算
    結果在1,800 元部分尚屬有據而應予准許，惟逾此部分，原
    告既無法舉證證明確有支出之事實，自不應准許。另原告主
    張因其受傷致須支出居家改造無障礙空間施工費200,000 元
    云云，惟其就有為此施工之必要性及施工費均未舉證以實其
    說，已難採憑，況其自承自97年車禍後迄今均住居於住處一
    樓，該住處並未改造為無障礙空間，有提出之照片可稽，足
    見其住居處所縱未施工改造為無障礙空間，亦無礙其生活起
    居，故原告主張受有此部分損害，尚屬無據，應予駁回。
  3.減少勞動能力損害部分：
    原告固主張其因上開事故致勞動能力減少，而以其前勞保投
    保月薪20,100元為計算基礎，請求被告賠償減少勞動能力損
    害1,658,089 元等語，而查原告前固因系爭交通事故致左下
    肢完全失去功能、右膝關節活動範圍僅剩80度而受有嚴重減
    損一肢以上之機能之重傷害，惟原告於車禍後已持續就醫復
    健治療，嗣經本院函詢榮總醫院關於原告之勞動能力減損情
    形，業經該院函復原告目前所受傷害係左側總腓神經病變併
    左側垂足，無法長途步行或為費力之工作，目前需助行器助
    行，符合失能項目2-5 ，屬週邊神經病變，但有礙勞動能力
    等語，有榮總99年6 月1 日高總管字第0990008457號函可稽
    （見本院卷第273 頁、第274 頁），而依榮總函覆原告符合
    失能項目2-5 ，對照勞工保險失能給付標準表記載，原告應
    屬『一上肢三大關節中，有一大關節遺存運動障害者』之失
    能等級13級，故原告因系爭交通事故致傷係屬殘廢等級13級
    ，應堪認定。又原告已於97年3 月15日退職並領取老年給付
    ，有原告提出之勞工保險被保險人投保資料表、勞工保險局
    核定通知書可稽（見附民卷第44頁），惟其於退職後事故前
    仍去市場擺攤等情，已據原告陳明在卷，是原告於事故發生
    前仍係有勞動能力之人，此亦為被告所不爭執，而原告事發
    受傷時係年滿57歲又7 天，依勞動基準法第54條第1 項第1
    款規定，尚有7 年11月又23日（即7.98059 年）之工作年限
    ，此為兩造所不爭執，惟其因每月收入不詳，故認應以行政
    院勞工委員會公布之基本工資每月17,280元為基準計算其勞
    動所得之準據較符常情，準此，原告於現今之每年收入應為
    207,360 元（計算式＝17,280元×12個月，元以下均四捨五
    入），再其依勞工保險殘廢給付標準表所示為殘障等級第13
    級，其給付標準為60日，依該標準表之給付標準比率計算結
    果，其減少之勞動比例約5 ％（60日/1200 日），惟原告係
    從事擺攤之工作，其須以體力為勞動，而其既已無法從事費
    力之工作，且須助行器助行，上開減損標準自應依其工作性
    質予以提高始符此情，本院斟酌其情暨上開殘廢標準，認應
    以減少15% 為適當，故其一年所喪失勞動能力損失為31,104
    元，又依霍夫曼計算法扣除中間利息計算，原告所喪失之勞
    動能力損失為213,372 元〔計算方式為：31,104×6.000000
    00（7.98059 年之年別單利複式不扣除第一年利息之霍夫曼
    係數）=213,372，元以下四捨五入〕。而原告逾此部分之請
    求，則屬無據。
  4.看護費2,285,204 元部分：
    原告主張其因上開傷害在住院期間及出院後須支出24小時居
    家看護費計2,285,204 元，已提出看護人員之服務證明書為
    證（見附民卷第50頁至第53頁），本院審酌原告係受有右側
    股骨遠端粉碎性骨折、左側髖臼骨骨折及髖關節脫臼合併坐
    骨神經嚴重鈍挫傷、雙側髖骨骨折、左膝撕裂傷等傷害，且
    歷經三次手術治療等情，有卷附診斷證明書可稽（見附民卷
    第39頁），復經本院依職權函詢榮總，經該院以99年1 月6
    日高總管字第0990000223號函覆認定依原告傷勢須專人看護
    約6 個月期間等情（見本院卷第75頁），而兩造對該院函覆
    亦無意見，應認原告因系爭交通事故造成之傷勢及醫院診斷
    之情形，顯然於6 個月之休養期間無法自由行動而需由他人
    協助生活，自有看護之必要。再兩造同意就法院認定原告須
    看護之期間在97年4 月2 日起至97年12月31日止，以每日2,
    000 元計算，故認原告請求看護費於360,000 元範圍內為有
    理由，逾此範圍之請求則屬無據，應予駁回。
  5.貨車毀損賠償部分：
    原告駕駛之訴外人高媵湘所有前開自小貨車，而於上開時、
    地因系爭交通事故毀損，經鑑估結果，認其無修復價值而予
    以報廢處理等情，有原告提出之現場照片、汽車行車執照、
    報廢之汽車異動登記書、行政院環保署廢機動車輛回收管制
    聯單（見本院卷第67頁反面、第300 頁、第302 頁）可考，
    且為兩造所不爭執，又原告已自高媵湘受讓對被告之車損賠
    償請求權，則原告自有權請求被告賠償該車受損之權利。而
    本院前委請高雄市汽車商業同業公會鑑價結果，上述自小貨
    車如在正常且無發生事故之狀況下，於97年3 月間之市價約
    為3 萬元，有該公會99年8 月13日（99）高市汽商勝鑑字第
    261 號函可按（見本院卷第332 頁），故原告因系爭交通事
    故致車輛受損而報廢，損害金額約30,000元堪可認定，惟原
    告於報廢時尚取得環保獎勵金1,000 元，自應予扣除；職是
    ，原告請求被告賠償貨車損失52,000元，於29,000元範圍內
    係屬可採，逾此範圍之請求無從准許。
  6.精神慰撫金：
    按慰藉金之賠償須以人格權遭遇侵害，使精神上受有痛苦為
    必要，其核給之標準固與財產上損害之計算不同，然非不可
    斟酌雙方身份資力與加害程度，及其他各種情形核定相當之
    數額（最高法院51年台上字第223 號判例意旨參照）。查原
    告因本件事故受傷非微，且曾因行動不便而纏綿病榻，其受
    有精神上相當之痛苦堪可認定，是被告就此非財產上之損害
    自應負損害賠償責任。而原告為國小畢業，於事故發生前係
    從事成衣零售業，並有不動產資產，而被告係國小畢業，名
    下無不動產資產，之前從事臨時工等工作，業據兩造陳述在
    卷，並有稅務電子閘門財產所得調件明細表可稽，兩造對彼
    此之學經歷及資力亦不爭執，本院審酌原告所受精神痛苦、
    兩造身份、資力等一切情狀，認原告請求精神慰撫金以700,
    000 元為適當，逾此部分之請求則不應准許。
  7.綜上所述，原告因本件事故所受損害合計1,497,531 元（19
    0,359 元+4,800元+213,372+360,000元+29,000 元+700,000
    元=1,497,531元）
  (四)又按損害之發生或擴大，被害人與有過失者，法院得減輕賠
    償金額或免除之，民法第217 條第1 項定有明文。而原告就
    系爭交通事故之發生有三分之一之過失，已如前述，是原告
    得請求之前揭數額，自應按比例減少，是經按前開過失比例
    減輕後，原告得向被告請求之金額為998,354 元（計算式＝
    1,497,531 元x2/3，元以下四捨五入），逾此部分，即無理
    由。
  (五)另按「保險人依強制汽車責任保險法給付之保險金，視為加
    害人或被保險人損害賠償金額之一部分，加害人或被保險人
    受賠償請求時，得扣除之」、「國家於支付犯罪被害補償金
    後，於補償金額範圍內，對犯罪行為人或依法應負賠償責任
    之人有求償權」，強制汽車責任保險法第30條、犯罪被害人
    保護法第12條第1 項分別定有明文。茲原告因系爭交通事故
    業已領取強制責任險291,542 元，為兩造所不爭執，原告並
    已向臺灣高雄地方法院檢察署犯罪被害人補償審議委員會申
    請補償，經該委員會審議後決定補償原告662,759 元，有卷
    附臺灣高雄地方法院檢察署犯罪被害人補償審議委員會決定
    書可稽（見本院卷第257 頁），則依前開規定，原告於本訴
    訟中得請求被告賠償之損害，自應扣除上開強制責任險及補
    償金，是原告所得請求被告賠償之損害數額為44,053元（計
    算式︰998,354 元－291,542 元－662,759 元﹦44,053元）
    。而原告請求被告賠償之上述金額係屬無確定期限且以支付
    金錢為標的，依民法第229 條第2 項規定，其併請求自起訴
    狀繕本送達被告之翌日即98年2 月18日起（見附民卷第89頁
    送達回證）至清償日止，按週年利率5%計算之利息，為有理
    由，應予准許。
六、綜上所述，原告本於侵權行為之法律關係，請求被告給付44
    ,053元及自起訴狀繕本送達翌日即98年2 月18日起至清償日
    止，按週年利率5 ％計算之利息，為有理由，應予准許，逾
    此部分之請求，則屬無據，應予駁回。又本件命被告給付之
    金額未逾50萬元，本院應依職權宣告假執行。而原告雖聲請
    就勝訴部分為假執行之宣告等語，惟本院既已依職權宣告假
    執行，因認原告此部分聲請，僅為促請本院為職權發動，併
    予敘明。另被告雖聲明願供擔保請准宣告免為假執行，經核
    與法律規定相符，亦酌定相當之擔保金額宣告之。至於原告
    其餘假執行之聲請，因訴之駁回而失所依附，不應准許，應
    併予駁回。
貳、反訴部分：
一、反訴原告主張：反訴被告於前揭時間駕駛前開自小貨車沿高
    雄市左營區○○○路由南往北方向行駛，嗣行至重愛路與博
    愛四路交岔路口時，本應注意燈號閃光黃燈時表示「警告」
    ，車輛應減速接近，注意安全，小心通過，竟疏未注意未予
    減速，致見反訴原告駕駛前開自小客車穿越交岔路口時煞車
    不及而造成兩車擦撞，反訴原告因而受有頭部、胸部挫傷合
    併臉部撕裂傷等傷害及自小客車受損，受有醫療費用2,343
    元、自小客車維修費用301,281 元、1 年無法工作之損失49
    3,150 元及精神慰撫金100,000 元之損害，共計損失896,77
    4 元。為此，爰依民法侵權行為之法律關係提起本訴，並聲
    明：(一)反訴被告應給付反訴原告896,774 元整，及自反訴狀
    送達翌日起起至清償日止，按週年利率5%計算之利息。(二)反
    訴原告願供擔保，請准宣告假執行。
二、反訴被告則以：反訴原告就系爭事故之發生既負有肇事主因
    之責任，其應就反訴被告亦具有過失及其所受傷害與反訴被
    告之過失具有相當因果關係應負舉證責任。又反訴原告並未
    修繕受損車輛，係將該車以25萬元之價格售予訴外人高都汽
    車股份有限公司（下稱高都公司），故其請求賠償車損之維
    修費301,281 元並無理由，況該車據保險人員估價殘值約15
    至18萬元，則其應尚有獲利，何來財產損害？另反訴原告於
    系爭交通事故後如無法工作，係可歸責於其自身或系爭事故
    所造成亦有疑義，且其精神慰撫金之請求亦屬過高而應予酌
    減等語資為抗辯。並聲明：(一)反訴原告之訴駁回。(二)如受不
    利之判決，願供擔保請准宣告免為假執行。
三、兩造反訴不爭執事項：
  (一)如上開本訴不爭執事項(一)、(二)、(四)、(十)。
  (二)反訴原告已領取強制汽車責任險理賠金1,410 元，並同意於
    請求賠償之金額中扣除。
  (三)反訴原告已支出醫療費用2,343元。
  (四)車牌號碼7151-GJ 號自用小客車係反訴原告之配偶林趙金靜
    所有，該車因難以修復而售予他人，林趙金靜並將對反訴被
    告之損害賠償請求權讓與反訴原告，由反訴原告行使。
四、兩造反訴爭執部分：
  (一)反訴被告就系爭事故之發生是否有過失？
  (二)反訴原告得請求之金額以若干為適當？
五、本院就兩造反訴爭點所為之判斷：
  (一)兩造於前揭時、地在系爭肇事路口時，因反訴原告疏未注意
    燈號閃光紅燈時表示「停車再開」，竟未讓行駛於幹道之反
    訴被告先行，致兩車發生碰撞，反訴被告因而受有前開傷害
    ，反訴原告亦因此事故受有頭部、胸部挫傷合併臉部撕裂傷
    等傷害，有前開卷附道路交通事故現場圖、道路交通事故調
    查報告表、高雄市政府警察局交通大隊交通事故談話紀錄表
    2 紙、現場相片可稽及反訴原告提出之診斷證明書可考，兩
    造對上開事實亦不爭執。又系爭肇事路口即重愛路與博愛四
    路交岔路口，於事發當時係有設置路燈及交通號誌，且於當
    時係為閃光時相，則反訴被告於行經上述設置閃光時相之交
    通號誌之肇事路口時，依法即應注意減速接近，注意安全、
    小心通過，而依其之智識能力亦無不能注意情事，惟其竟疏
    未注意減速及注意車前狀況，並隨時採取必要之安全措施，
    致未能避免本得防止之本件事故發生，足見其確未善盡注意
    義務而有過失，已據本院認定如前，是反訴原告主張反訴被
    告於系爭交通事故具有過失核屬有據，而反訴被告之過失與
    反訴原告之傷害結果間具有因果關係亦屬明確，是反訴原告
    主張反訴被告依法應負損害賠償責任，自屬有據。
  (二)而本件反訴被告既因前述過失致反訴原告受有上開傷害及所
    駕駛之自小客車毀損，反訴被告就此自應負侵權行為之損害
    賠償責任，茲就反訴原告所得請求之損害賠償金額分別計算
    如后：
  1.醫藥費部分：
    反訴原告因上開傷害而至榮總治療，計支出醫療費2,343 元
    ，已提出醫藥費收據為證，且為反訴被告所不爭執，而此復
    係醫療上必要之支出，應予准許。
  2.工作損失部分：
    反訴原告主張因系爭交通事故受傷致其無法工作，計受有1
    年工作薪資損失，請求反訴被告賠償493,150 元等語，已提
    出96年度之扣繳憑單為憑，並有本院依職權函詢反訴原告前
    任職單位倉力企業有限公司所函覆之領薪資料可稽（見本院
    卷第323 頁、第324 頁），而反訴被告對上開書證之形式真
    正亦不爭執，惟抗辯反訴原告應舉證係不可歸責於己致無法
    工作而受有損害等語。而反訴原告就此僅提出診斷證明書為
    證，本院審酌其所受傷勢僅為頭部、胸部挫傷合併臉部撕裂
    傷等傷害，此傷勢非重；又由其自承於事故後仍有在兼職之
    早餐店工作（見本院卷第190 頁），則其主張因系爭交通事
    故致其一年無法工作云云，顯非全然屬實，惟本院認其確因
    系爭交通事故發生，致須就醫及手術治療，並須待傷口康復
    而無法前往倉力企業有限公司或早餐店工作，是認其可主張
    之工作損失至多應僅於事故發生時之97年4 月2 日至該月月
    底即97年4 月30日因須就醫而無法工作之工作損失39,346元
    〔計算式＝（493,150 元÷12）－1,750 元，以月薪扣除該
    月已領之薪資1,750 元〕為有理由，逾此部分則為無理由。
  3.汽車毀損賠償部分：
    反訴原告主張因系爭交通事故致其所駕駛其配偶即訴外人林
    趙金靜所有之自小客車毀損，經送請高都公司鑑估結果，約
    受有維修費301,281 元損失，嗣其因該車毀損過鉅而不適宜
    維修，已將該車售予他人，並提出高都公司之估價單、中古
    汽車買賣契約書為證（見本院卷第297 頁），反訴被告對上
    開書證之真正亦不爭執，且反訴原告已自其配偶受讓該車之
    損害賠償請求權，是反訴原告自有權請求反訴被告賠償因系
    爭交通事故造成之車損金額。又本院前委請高雄市汽車商業
    同業公會鑑價，經該公會以上述自小客車已無修復價值更為
    不堪使用，如在無發生事故之狀況下，於97年3 月間之車輛
    價值約為400,000 元，有該公會99年8 月13日（99）高市汽
    商勝字第262 號函可按（見本院卷第334 頁），足認該車於
    事故發生前之價值為400,000 元，惟事後僅得以250,000 元
    出售，是依其受損後之價值即殘餘價值250,000 元與毀損前
    原有之價值400,000 元比較，其減損之價額為150,000 元，
    。職是，反訴原告請求反訴被告賠償汽車毀損損失301,281
    元，於150,000 元範圍內，係屬可採，逾此範圍之請求無從
    准許。
  4.精神慰撫金：
    反訴原告因本件事故受有上開傷害，並仍須以手術縫合，有
    卷附診斷證明書可稽，是其自受有精神上相當之痛苦應堪認
    定，揆諸前揭規定，反訴被告就此非財產上之損害自應負損
    害賠償責任。又兩造之學經歷、財產及工作業據兩造陳述在
    前，並有稅務電子閘門財產所得調件明細表可稽，已如前述
    ，本院審酌反訴原告所受精神痛苦、兩造身份、資力等一切
    情狀，認其請求精神慰撫金以80,000元為適當，逾此部分之
    請求則不應准許。
  5.綜上所述，反訴原告因本件事故所受損害合計271,689 元（
    2,343 元+39,346 元+150,000元+80,000 元=271,689元）
  (三)又按損害之發生或擴大，被害人與有過失者，法院得減輕賠
    償金額或免除之，民法第217 條第1 項定有明文。而反訴原
    告就本件事故之發生亦有三分之二之過失，已如前述，是反
    訴原告得請求之前揭數額，自應按比例減少，是經按前開過
    失比例減輕後，反訴原告得向反訴被告請求之金額為90,563
    元（計算式＝271,689 元x1/3，元以下四捨五入），逾此部
    分，即無理由。
  (四)另按「保險人依強制汽車責任保險法給付之保險金，視為加
    害人或被保險人損害賠償金額之一部分，加害人或被保險人
    受賠償請求時，得扣除之。」強制汽車責任保險法第30條定
    有明文。茲原告因系爭交通事故業已領取強制責任險1,410
    元，業為兩造所不爭執，反訴原告亦同意於反訴中得請求反
    訴被告賠償之損害扣除上開強制責任險金額。是反訴原告所
    得請求反訴被告賠償之損害數額為89,153元（計算式︰90,5
    63元－1,410 元﹦89,153元）。而反訴原告請求反訴被告賠
    償之上述金額係屬無確定期限且以支付金錢為標的，依民法
    第229 條第2 項規定，其併請求自反訴起訴狀繕本送達被告
    之翌日即99年2 月6 日起（見本院卷第186 頁送達回證）至
    清償日止，按週年利率5%計算之利息，為有理由，應予准許
    。
六、綜上所述，反訴原告本於侵權行為法律關係請求反訴被告給
    付89,153元及自反訴起訴狀繕本送達翌日即99年2 月6 日起
    至清償日止，按週年利率5 % 計算之利息，為有理由，應予
    准許，逾此部分之請求則屬無據，應予駁回。又本件命反訴
    被告給付之金額未逾50萬元，本院應依職權宣告假執行。而
    反訴被告陳明願供擔保請准宣告免為假執行，依法核無不合
    ，茲酌定相當之擔保金額宣告之。至於反訴原告敗訴部分，
    其假執行之聲請已失所附麗，應併予駁回。
丙、本件為判決基礎之事實已明，兩造其餘攻擊、防禦方法及調
    查證據於訴訟結果不生影響，爰不逐一論述，附此敘明。
丁、據上論結：本件原告之訴為一部有理由，一部無理由；反訴
    原告之訴為一部有理由，一部無理由，依民事訴訟法第79條
    、第392條第2 項、第389 條第1 項第5 款，判決如主文。
中    華    民    國    99    年    10    月    13    日
                  民事第四庭  法  官  楊淑珍
以上正本係照原本作成。
如不服本判決，應於送達後20日內，向本院提出上訴狀並表明上
訴理由，如於本判決宣示後送達前提起上訴者，應於判決送達後
10日內補提上訴理由書（須附繕本）。
中    華    民    國    99    年    10    月    13    日
                              書記官  吳良美

司法院資訊處製作；財團法人民間司法改革基金會備份。
